【裁判字號】    92,上易,576
【裁判日期】    921118
【裁判案由】    恐嚇取財等
【裁判全文】
臺灣高等法院臺中分院刑事判決              民國九十二年度上易字第五七六號
    上  訴  人  臺灣台中地方法院檢察署檢察官
    被      告  Ｉ○○
右上訴人因被告恐嚇取財等案件，不服臺灣台中地方法院中華民國九十二年一月二十
九日第一審判決（民國九十一年度易緝字第六○六號，起訴案號：臺灣台中地方法院
檢察署民國九十一年度偵字第二二○一、三八九二號，移
二年偵緝字第一○二號），提起上訴，本院判決如左：
    主      文
原判決撤銷。
Ｉ○○共同以犯竊盜罪為常業，處有期徒刑肆年，扣案之彰化銀行金融卡（帳號00
000000000000號）一張沒收。
    事      實
Ｉ○○與黃○○（已判處有期徒刑三年）及已成年之不詳姓名者或另與綽號「阿榮」
、「阿山」等，基於意圖為自己不法所有，及常業竊盜之共同犯意聯絡，由黃○○提
供不知情之林玉雪所有台中沙鹿郵局第00000000000000號帳戶，或由
Ｉ○○使用台灣企銀第00000000000號李晃光帳戶，玉山銀行大里分行第
0000000000000號柯冠地帳戶，台新銀行大里分行第00000000
000000號張清堂帳戶，華僑銀行斗六分行第00000000000000號
賴建郎帳戶，台中商銀南台中分行第000000000000號王仁宏帳戶，彰化
銀行第00000000000000胡孝康帳戶等作為恐嚇取財匯款之用。Ｉ○○
等人自九十年十月十九日起至九十一年一月三十一日止，先後於附表所示時地，竊取
如附表所示被害人巫佩瑜等四十二人（附表編號第十四部分除外）所有之自用小客車
，得手後再由Ｉ○○或黃○○或不詳姓名者或阿榮、阿山，分別連續以電話對巫佩瑜
等四十二人恐嚇稱，須匯款贖車，否則要將車子解體等語，使被害人心生畏懼，而分
別匯入附表所示金額到附表所示之帳戶內，唯有部分被害人仍未匯款（詳如附表所示
），嗣於九十一年一月二十八日下午二時三十分許，黃○○正在台中市○○區○○路
四段八○一號全家便利超商前以電話對Ｂ○○恐取財時，為警循線查獲。又於九十一
年二月一日下午一時三十分許，Ｉ○○在大里市○○路六七九號大里市農會國光辦事
處提款機前提領贓款時，為警當場查獲，並扣有提款卡三張、土地銀行存摺一本、竊
車計劃表一張、大里市農會交易明細表三張、行動電話三支，贓款新臺幣十五萬一千
七百元（其中十萬元由匯款之被害人寅○○領回）。案經台中市警察局第四分局報由
臺灣臺中地方法院檢察署檢察官偵查起訴及由台灣彰化地方法院檢察署檢察官移送併
辦。
    理      由
一、訊據被告Ｉ○○，矢口否認有上開犯行，辯稱其未與黃○○及不詳姓名者共同作
    案，已經黃○○在原審當庭指認其非「木易」之人，另其與綽號「阿榮」、「阿
    山」者也沒有一起竊車後恐嚇取財之犯行，僅是受託代為領款而獲取部分報酬，
    根本不知所領款項之來源等語。
二、查被告確有與黃○○及不詳姓名者共同竊取附表所示編號(一)－(十三)及(十五)之自用小客
    車並向被害人恐嚇取財之犯行，已經黃○○在警訊、檢察官偵查中及原審審理時
    供述甚詳，又有被害人辛○○、Ｒ○○、Ｏ○○、Ｊ○○、Ｄ○○、Ｎ○○、乙
    ○○、羅振亮、卯○○、Ｌ○○、戊○○、地○○、Ｂ○○、未○○等人指訴自
    小客車失竊及被恐嚇取財之情節甚詳，復有林玉雪所有台中沙鹿郵局第0000
    000號帳戶之交易明細表，台中市警察局車輛失竊證明單、車輛車牌失竊作業
    －查詢車輛認可資料、車籍作業系統─查詢認可資料、車牌失竊資料個別查詢報
    表－查詢車輛認可資料、郵政國內匯款單等附卷可稽，事證明確，至黃○○於被
    告通緝到案後在原審供證其不認識被告，在以前所供之「木易」不是被告，因為
    那位「木易」比被告還高，且比較壯碩，唯黃○○在警訊中即稱：「是Ｉ○○教
    唆我打公用電話去恐嚇失竊車主Ｂ○○的」，「Ｉ○○叫我每天十時、十二時多
    電話與他聯絡，若他們有偷到車子的話，Ｉ○○就會在電話中告訴我他們偷到的
    車子廠牌，型號、車主的聯絡電話及失車放置地點，並同時要我到其指定的公共
    電話裝機處去撥打電話給被害人」，「我與Ｉ○○見過二次面」，經警方提示被
    告之影像資料後，黃○○稱：「我確認此人即是教唆我向失車車主恐嚇取財之人
    ，他的特徵是黑黑、瘦瘦的」，有筆錄之記載足憑，也有被告之正面及側面影像
    資料在卷可稽（偵字第二二○一號卷第二十六頁），由於該影像極為清楚，而被
    告本人也是黑黑瘦瘦的，可知黃○○所稱之Ｉ○○即是被告無誤，何況制作筆錄
    之警員Ｈ○○在本院也結證，其係依據黃○○供出Ｉ○○曾與溫國信一起犯案，
    再從溫國信之資料中查出被告，再從刑事警察局之電腦資料庫調出被告之彩色照
    片供黃○○指認，亦經Ｈ○○結證在卷，復有溫國信之筆錄在卷可資佐證，而溫
    國信於八十七年四月二十七日與被告共同竊車恐嚇取財，亦經原審法院以九十年
    易緝字第四○四號對溫國信判處有期徒刑七月，也有該判決書在卷足資佐證，可
    知黃○○之供詞應堪採信，其事後在原審指認被告時所稱當初指認之「木易」比
    被告壯碩，與其在警訊所稱，「他的特徵是黑黑瘦瘦的」（四分局警卷九十一年
    一月二十九日第二次筆錄）顯然不符，則黃○○在原審當庭指認被告時之供詞，
    應係迴護之詞，不足採信，應以其以前之供詞為可採，是被告此部分之犯行應堪
    認定。被告雖辯稱附表編號(三)部分與其另案起訴在台南縣仁德鄉強盜劉克雲係同
    一天，其不可能分身，然該案係九十年十月三十一日凌晨二時四十分所犯，而附
    表編號(三)部分係當天十二時，相隔九小時以上，以高速公路之行車狀況，在二地
    作案，應無矛盾之處，併予敘明。
三、次查被告與綽號「阿榮」、「阿山」共同竊取附表編號(十六)至之自用小客車至向
    被害人恐嚇取財之犯行，已經被告在警訊中供承：「連我共三人，另二人綽號阿
    榮、阿山，均為二十二歲左右，均為南投埔里，國姓人、身高約一七○公分，都
    是他們連絡我的，真實姓名不清楚，他們二人專門負責竊車及恐嚇，我則負責提
    款，偶而打電話恐嚇被害人匯款，從九十年十二月初開始犯案」，「右述帳戶均
    為我所用，均用來竊車恐嚇匯款之用，卡片均在阿榮、阿山那邊」，又有被害人
    丙○○、子○○、寅○○，辰○○、Ｋ○、宇○○、亥○○、Ｃ○○、Ｆ○○、
    庚○○、Ｅ○○、丑○○、玄○○、癸○○、戌○○、Ｑ○○、丁○○、酉○○
    、Ｍ○○、壬○○、甲○○、巳○○、己○○、宙○○、Ｇ○○、午○○、申○
    ○、天○○等指訴自用小客車被竊及被恐嚇取財之情節相符，復有被害人分別匯
    入附表所示帳戶之匯款單附卷可稽，亦有贓物認領保管單在卷足憑，而被告又係
    持彰化銀行卡號00000000000000之提款卡在提領被害人寅○○所
    匯之十萬元贓款時警查獲，也經其供明在卷，更有寅○○之領據在卷可按，且被
    告為警查獲時係冒用黃國楨名義應訊（此部分已判刑確定），也經其供承無訛，
    復有被告領款時之照片，影本及內政部警政署刑事警察局鑑驗被告被查獲時採取
    之指紋，經鑑定結果確係被告Ｉ○○之指紋相符的鑑驗書在卷，可資佐證，被告
    雖辯稱其僅受託領款，不知竊車及恐嚇取財之情事，應係卸責之詞，不足採信，
    被告此部分之犯行亦堪認定。
四、被告自九十年十月十九日起至九十一年一月三十一日止，先後共竊取四十二位被
    害人之自用小客車恐嚇取財，犯罪時間密集，次數頻繁，顯係以竊盜維生，恃以
    為業，核其所為，係犯刑法第三百二十二條之常業竊盜罪及第三百四十六條第一
    項之恐嚇取財既遂罪及未遂罪（附表編號十五、三十八、三十九、四十二、四十
    三部分為未遂罪），檢察官起訴被告係犯刑法第三百二十條第一項之竊盜罪，所
    引法條尚有未洽，應予變更。被告先後多次所犯恐嚇取財既遂罪及未遂罪，時間
    緊接，犯罪構成要件相同，顯係基於概括犯意，應論以恐嚇取財既遂罪，所犯恐
    嚇取財與常業竊盜二罪間，有方法結果之牽連關係，應論以較重之之常業竊盜罪
    ，又附表編號十六至四十三部分，雖未經起訴，然與起訴部分有實質上一罪關係
    ，應為起訴效力所及，本院自得併予審理，被告就附表編號(一)至(十三)及(十五)部分與黃
    ○○及不詳姓名者間；就附表編號(十六)至部分，與綽號阿榮、阿山間，均有犯意
    聯絡及行為分擔，係為共同正犯。乃原審疏未詳查，諭知無罪之判決，尚有未合
    ，檢察官之上訴為有理由，應將原判決撤銷，而審酌被告素行不佳，不思正途，
    竟以竊車為業，借車恐嚇取財，嚴重侵害一般人民之財產及自由法益等情狀，而
    科處如主文所示之刑，以示懲儆。
五、扣案之彰化銀行第00000000000000號金融卡一張係共犯阿榮、阿
    山所有，供犯罪所用之物，應予宣告沒收之，另扣案之現款五萬一千七百元之係
    警員從被告口袋中取出，被告供稱為其所有而非贓款，另土地銀行存摺一本、土
    地銀行金融卡二張，被告供稱為其女友所有，且非供被告領取贓款之用，而行動
    電話三支，係被告通訊所用，非專供犯罪之用，竊車計劃表一張被告供稱並非記
    載該車號作為竊車之用，大里市農會交易明細表僅係證明被告有領取該款之記載
    ，亦非犯罪所用或犯罪所得之物，均不予諭知沒收，併予敘明。
六、附表編號(十四)部分，既無犯罪之時間地點，也沒有竊取之車號可資佐證，而匯款人
    Ａ○○經本院傳訊又未到庭指訴及供明失竊及被恐嚇取財之詳情，不能僅憑其有
    匯款一萬元到林玉雪之沙鹿郵局帳戶，即認被告有此部分之犯行，因此部分與科
    刑部分檢察官認有裁判上一罪關係，而不另為無罪之諭知。
七、據上論斷，應依刑事訴訟法第三百六十九條第一項前段、第三百六十四條、第三
    百條、第二百九十九條第一項前段、刑法第三百二十二條、第三百四十六條第一
    項、第二十八條、第五十六條、第五十五條、第三十八條第一項第二款、罰金罰
    鍰提高標準條例第一條前段，判決如主文。
本案經檢察官Ｐ○○到庭執行職務。
中      華      民      國      九十二  年      十一    月      十八    日
                                臺灣高等法院臺中分院刑事第八庭
                                      審判長法  官  羅  得  村
                                            法  官  劉  榮  服
                                            法  官  陳  毓  秀
右正本證明與原本無異。
如不服本判決應於收受送達後十日內向本院提出上訴書狀，其未敘述上訴之理由者並
得於提起上訴後十日內向本院補提理由書（均須按他造當事人之人數附繕本）。
                                            書記官  林  水  濱
中      華      民      國      九十二  年      十一    月      十九    日
附錄
刑法第三百二十二條：以犯竊盜罪為常業者，處一年以上七年以下有期徒刑。
           Ａ


司法院資訊處製作；財團法人民間司法改革基金會備份。
